臺灣高雄地方法院民事判決　　　　　　　96年度重訴字第27號
原　　　告　台灣電力股份有限公司
法定代理人　丙○○
訴訟代理人　何俊墩律師
　　　　　　李玲玲律師
　　　　　　李美慧律師
被　　　告　戊○○
　　　　　　甲○○
共　　　同
訴訟代理人　己○○○
被　　　告　業東工程股份有限公司
兼　法　定
代　理　人　丁○○
被　　　告　雅政企業有限公司
兼　法　定
代　理　人　乙○○
當事人間拆屋還地事件，本院民國96年8 月15日言詞辯論終結，
判決如下：
    主      文
被告戊○○、甲○○應將坐落高雄縣仁武鄉○○段七八○地號土
地上，如附圖所示A 部分面積十一平方公尺之地上物拆除，並將
占用部分土地返還原告。
被告戊○○、甲○○、業東工程股份有限公司及丁○○應將坐落
同上地號土地上，如附圖所示B 部分面積各為六九點五四平方公
尺及一○九點五八平方公尺之地上物拆除，並將占用部分土地返
還原告。
被告戊○○、甲○○、雅政企業有限公司及乙○○應將坐落同上
地號土地上，如附圖所示C 部分面積各為十四點○七平方公尺、
四三點七七平方公尺及九點○九平方公尺之地上物拆除，並將占
用部分土地返還原告。
被告戊○○、甲○○應自民國九十六年一月二十七日起，至返還
上三項占用部分土地之日止，按月連帶給付原告新台幣玖仟陸佰
參拾玖元。
訴訟費用由被告戊○○、甲○○連帶負擔三分之二，被告業東工
程股份有限公司、丁○○連帶負擔六分之一，餘由被告雅政企業
有限公司、乙○○連帶負擔。
    事實及理由
一、原告主張：
  (一)座落高雄縣仁武鄉○○段780 地號土地（下稱系爭土地）為
    原告所有，相鄰之同段781 、782 及783-1 地號土地則係被
    告戊○○所有。
  (二)系爭土地如附圖所示A 部分面積11㎡，遭被告戊○○、甲○○無權占有，並在其上興建鐵皮屋及植樹。
  (三)系爭土地如附圖所示B 部分面積179.12㎡，亦遭被告戊○○
    、甲○○無權占有，並在其上分別興建籬笆 (69.54 ㎡)及
    鐵皮屋 (109.58㎡)， 被告戊○○、甲○○復將其所有部分
    土地連同上開占用原告部分土地，出租予被告業東工程股份
    有限公司(下稱「業東公司」)及其負責人丁○○。
  (四)系爭土地如附圖所示C 部分面積66.93 ㎡，同遭被告戊○○
    、甲○○無權占有，被告戊○○、甲○○復將其所有部分土
    地連同上開占用原告部分土地，出租予被告雅政企業有限公
    司 (下稱「雅政公司」) 及其負責人乙○○，並在其上放置
    貨櫃 (14.07 ㎡)及 興建鐵皮屋 (分別為43.77 ㎡及9.09
    ㎡)。
  (五)依民法第767 條規定，被告等無權占用原告所有系爭土地，
    自應將其無權占用系爭土地之地上物部分拆除，並將占用之
    土地交還原告
  (六)被告戊○○、甲○○2 人共同無權占用系爭土地之面積為
    257.05平方公尺，而系爭土地公告現值為每平方公尺新台幣
    （下同）4,500 元，其價值為1,156,725 元，如按上開價值
    年息百分之十計算相當於租金之利益，其每年之租金為115,
    672.5 元，每月租金為9,639 元，故被告戊○○、甲○○並
    應自起訴狀繕本送達翌日 (96年1 月27日)起 ，至拆除上述
    地上物並交還占用部分土地之日止，按月連帶給付原告9,
    639 元。因被告戊○○、甲○○共同無權占用系爭土地，且
    構成不當得利，依民法第179 條規定，原告自得請求被告戊○○、甲○○連帶賠償相當於租金之損害。
  (七)聲明：
    1.被告戊○○、甲○○應將坐落高雄縣仁武鄉○○段780 地
      號土地上，如附圖所示A 部分11平方公尺之鐵皮屋及樹木
      拆除，將土地返還原告。
    2.被告戊○○、甲○○、業東工程股份有限公司及丁○○應
      將坐落同上地號土地上，如附圖所示B 部分69.54 平方公
      尺籬笆、109.58平方公尺鐵皮屋及樹木拆除，將土地返還
      原告。
    3.被告戊○○、甲○○、雅政企業有限公司及乙○○應將坐
      落同上地號土地上，如附圖所示C 部分14.07 平方公尺貨
      櫃、43.77 平方公尺鐵皮屋、9.09平方公尺鐵皮屋及樹木
      拆除，將土地返還原告。
    4.被告戊○○、甲○○應自96年1 月27日起，每月給付原告
      新台幣9,639 元，直至前三項建物拆除並將土地返還原告
      之日為止。
二、被告抗辯：
  (一)被告戊○○、甲○○部分：
    被告占用系爭土地為無心之過，故原告請求賠償為無理由。
    並聲明：原告之訴駁回。
  (二)被告業東公司及丁○○部分：
    地上物並非其興建，故無權拆除。並聲明：原告之訴駁回。
  (三)被告雅政公司及乙○○部分：
    被告願拆除占用系爭土地之地上物，惟希望有3 個月之搬遷
    期。並聲明：原告之訴駁回。
三、不爭執之事項：
  (一)系爭土地為原告所有，相鄰之同段781 、782 及783-1 地號
    土地則係被告戊○○所有。
  (二)系爭土地如附圖所示A 部分面積11㎡，遭被告戊○○、甲○○無權占有，並在其上興建鐵皮屋及植樹。
  (三)系爭土地如附圖所示B 部分面積179.12㎡，亦遭被告戊○○
    、甲○○無權占有，並在其上分別興建籬笆 (69.54 ㎡)及
    鐵皮屋 (109.58㎡)， 被告戊○○、甲○○復將其所有部分
    土地，連同如附圖所示B 部分土地，出租予被告業東公司及
    其負責人丁○○。
  (四)被告戊○○、甲○○將其所有部分土地，連同如附圖所示
    C 部分面積66.93 ㎡土地，出租予雅政公司及其負責人乙○○，並在其上放置貨櫃 (14.07 ㎡) 及興建鐵皮屋 (分別為
    43.77 ㎡及9.09㎡)。
四、得心證之理由：
  (一)被告等無權占用系爭土地之事實，為兩造所不爭執，並據原
    告提出系爭土地謄本、地籍圖謄本、測量圖、現場照片6 幀
    等為證。且經本院於96年5 月4 日會同地政人員至現場勘測
    ，製有勘驗筆錄、現場照片18幀存卷足憑，並有高雄縣仁武
    地政事務所土地複丈成果圖在卷可稽。從而，原告自得本於
    所有物返還請求權之法律關係，請求被告將系爭地上物拆除
    ，並返還土地。
  (二)玆應予審酌者，乃原告得請求被告戊○○、甲○○給付之金
    額為何？
    1.按無法律上之原因而受利益，致他人受損害者，應返還其
      利益，為民法第179 條所明定。而無正當權源占用他人房
      地者，依社會通念，應可獲得相當於租金之利益（最高法
      院61年台上字第1675號判例意旨可資參照）。至於相當於
      租金利益數額，應視占有標的之狀況而定，若為不動產，
      自應斟酌不動產位置、附近工商繁榮程度、占有人利用不
      動產之經濟價值、所受利益、彼等關係及社會感情等情事
      ，以為決定。本件被告戊○○、甲○○既無合法權源而占
      用如附圖所示A 部分之系爭土地，且如附圖所示B 、C 部
      分之系爭土地，係被告戊○○、甲○○與其承租人所共同
      占用，原告自得請求相當於租金之損害賠償。
    2.又城市地方房屋之租金，以不超過土地及其建築物申報總
      價年息百分之十為限，土地法第97條第1 項定有明文；而
      土地法第97條之規定，於租用基地建築房屋準用之，同法
      第105 條亦定有明文。
    3.經查：被告戊○○、甲○○除無權占用如附圖所示A 部分
      之系爭土地外，並將如附圖所示B 、C 部分之系爭土地，
      分別出租其餘被告，本院斟酌被告戊○○、甲○○共同無
      權占用系爭土地之面積為257.05平方公尺，而系爭土地公
      告現值為每平方公尺4,500 元，其價值為1,156,725 元，
      如按上開價值年息百分之十計算相當於租金之利益，其每
      年之租金為115,672.5 元，每月租金為9,639 元，故認原
      告主張被告戊○○、甲○○無權占用系爭土地所受相當於
      租金之利益為每月9, 639元，尚屬合理。從而，原告請求
      被告戊○○、甲○○自96年1 月27日起，就其無權占有系
      爭土地，按月給付9,639 元之不當得利，自屬有據。
五、綜據上述，原告本於所有物返還請求權之法律關係，請求被
    告將系爭地上物拆除，並將土地返還予原告，及本於不當得
    利之法律關係，請求被告戊○○、甲○○給付自96年1 月27
    日 (起訴狀繕本送達翌日) 起至返還占用土地之日止，按月
    連帶給付原告如主文第4 項所示相當租金之損害賠償，為有
    理由，應予准許。
六、結論：原告之訴為有理由，依民事訴訟法第78條、第85 條
    第1 項但書、第2 項，判決如主文。
中　　華　　民　　國　　96　　年　　8 　　月　　24　　日
                  民事鳳山分庭法　官　許政賢
正本係照原本作成。
如不服本判決，應於送達後20日內，向本院提出上訴狀並表明上
訴理由，如於本判決宣示後送達前提起上訴者，應於判決送達後
10日內補提上訴理由書（須附繕本）。
中　　華　　民　　國　　96　　年　　8 　　月　　24　　日
                              書記官　李崑良
